【裁判字號】    94,訴,1043
【裁判日期】    950307
【裁判案由】    強盜
【裁判全文】
臺灣基隆地方法院刑事判決              94年度訴字第1043號
公  訴  人  臺灣基隆地方法院檢察署檢察官
被      告  丁○○  原名詹楊.
                    （另案在臺灣基隆監獄基隆分監執行中）
指定辯護人  蔡文玲  律師
上列被告因強盜案件，經檢察官提起公訴（94年度偵字第4689號
），本院判決如下：
    主  文
丁○○意圖為自己不法之所有，攜帶兇器，以脅迫至使不能抗拒
，而取他人之物，處有期徒刑年捌月。
    事  實
一、丁○○（原名詹楊生）僅因一時缺錢花用，即萌生為自己不
    法所有之意圖，於民國94年11月13日下午某時，先以抹布覆
    蓋自己所有之WKR-736 號機車號牌使之無從辨識，繼而身著
    藍色長袖毛衣、黑色牛仔褲各1 件、黑色New Balance 休閒
    鞋1 雙，頭戴銀色安全帽1 頂，暨攜帶客觀上足以對人之生
    命、身體構成威脅之水果刀1 把，騎乘上開機車在基隆市○
    ○路、仁二路附近一帶繞行，藉以伺機下手強盜他人財物。
    同日下午3 時30分許，丁○○行經基隆市○○路65號附近時
    ，適見邵淑英1 人在基隆市○○路65號前之騎樓獨行，乃認
    有機可趁，遂先將機車停放附近騎樓，繼而手持上揭水果刀
    朝邵淑英所在方向迎面而去；邵淑英一時驚慌，遂向後跌坐
    在地。丁○○見狀，遂持刀對已跌坐在地之邵淑英揚言「錢
    拿來」，藉此使邵淑英產生「倘拒絕丁○○之要求或有任何
    反抗舉措，即會遭丁○○持刀攻擊」之認知，以此威嚇方式
    脅迫邵淑英至不能抗拒，而任憑丁○○自行取走勾掛在邵淑
    英左肩部位之皮包1 只（內有現金新臺幣【下同】1,200 餘
    元、黑色小錢包1 個、鑰匙1 串、NOKIA 行動電話1 具【序
    號000000000000000 】暨內插SIM 卡【門號0000000000】1
    張）。丁○○強盜上揭財物得逞後，旋即騎乘上開機車迅速
    離開現場，並分別於行經基隆市○○路217 巷口之王子餐廳
    之時，將其身著之藍色長袖毛衣1 件隨手棄置該處；於途經
    基隆市○○路1 號之OK便利商店前之時，將上開銀色安全帽
    1 頂、水果刀1 把及黑色小錢包1 個、鑰匙1 串、SIM 卡1
    張等物，棄置在該OK便利商店附設之垃圾桶內。嗣丁○○除
    將其強盜所得之現金花用一空，並將其強盜所得之行動電話
    1 具藏放在上揭機車置物箱內。
二、嗣丁○○因思及邵淑英遇襲時之驚恐表情，難忍其良心苛責
    ，遂於94年11月21日上午11時30分許，主動前往基隆市警察
    局第一分局延平派出所，向員警自首而坦承上開各節，並表
    示接受裁判之意；員警乃進而偕同丁○○至其住處起獲上開
    作案所著之黑色牛仔褲1 件及黑色New Balance 休閒鞋1 雙
    ，並於上揭機車置物箱內起獲邵淑英所有之上開行動電話1
    具，始得悉上情。
三、案經丁○○自首由基隆市警察局第一分局移送臺灣基隆地方
    法院檢察署檢察官偵查起訴。
    理  由
一、事實認定
    上開事實，業據被告丁○○於本院審理時坦承在卷（本院95
    年3 月1 日審判筆錄第5 頁- 第7 頁），核與證人即被害人
    邵淑英於本院審理時（本院95年1 月13日審判筆錄第3 頁-
    第4 頁）暨警詢中；證人乙○○、甲○○即延平派出所之承
    辦員警於本院審理時（本院95年1 月13日審判筆錄第4 頁-
    第6 頁）證述之情節相符，並有案發現場監視攝錄翻拍照片
    14張（偵查卷第30頁- 第37頁）、贓物認領保管收據1 紙（
    偵查卷第28頁）、搜索扣押筆錄1 份（偵查卷第19頁- 第26
    頁）在卷暨黑色牛仔褲1 件及黑色New Balance 休閒鞋1 雙
    扣案可佐，堪認被告丁○○之任意性自白，與事實相符，堪
    可採信。綜上，本案事證明確，被告如本判決事實欄所載之
    犯行，洵堪認定。
二、論罪科刑
  (一)查被告所攜帶之水果刀1 把，自客觀以言，顯然足可對人之
    身體、生命造成相當之危害，此除為按諸吾人日常生活經驗
    所極易體察之事，並為公眾所週知之事，是上開水果刀1 把
    ，自屬刑法所指「兇器」無疑。
  (二)按刑法第三百二十八條第一項所指之「強暴」、「脅迫」、
    「藥劑」、「催眠術」僅屬例示性質，而以「他法」概括之
    。易言之，凡足以造成被害人財產上決定自主意願受妨害至
    使不能抗拒之任何手段均與本罪之構成要件行為相當。次按
    恐嚇取財與強盜罪，二者就其同具有不法得財之意思，及使
    人交付財物而言，固無異趣，但就被害人是否喪失意思自由
    ，不能抗拒言之，前者被害人尚有意思自由，後者被害人之
    意思自由已被壓制，達於不能抗拒之程度，故恐嚇取財罪，
    其恐嚇行為雖不以將來之惡害通知為限，即以目前之危害相
    加，亦屬之。但必其強暴、脅迫手段，尚未使被害人達於不
    能抗拒之程度始可，如其強暴、脅迫行為，已使被害人喪失
    意思自由，達於不能抗拒之程度，即應構成強盜罪，而非恐
    嚇取財罪；次按強盜罪之強暴、脅迫，以所施用威嚇之程度
    ，客觀上足以壓抑被害人之意思，至使不能抗拒為已足。至
    施用之威嚇手段，客觀上是否足以壓抑被害人之意思自由，
    應依一般人在同一情況下，其意思自由是否因此受壓制為斷
    ，不以被害人之主觀意思為準（最高法院87年度台上字第22
    78號、第3705號判決意旨參照）。本案被告所攜帶之水果刀
    ，核屬鋒利且具有相當殺傷力之兇器，此業據本院論述如前
    ，是倘持之朝人體揮砍，自足以對人之身體、生命造成危害
    ，且此項危害，猶非血肉之軀可徒手相抗；雖本案被告尚未
    持上開刀具對被害人施以強暴，然自客觀以言，被告如本判
    決事實欄所載之行止，實已足可使被害人感受其生命、身體
    正遭受極度迫切之危害，衡諸一般社會之通念，亦咸認當此
    之際，倘猶不服從被告命令，則勢將激怒被告而招致己身生
    命或身體之危害，是自應認為被告如本判決事實欄之「威嚇
    」行為，已經構成足可壓制被害人自由意思之脅迫行為，在
    客觀上已達於使一般人在身體上、精神上均處於不能抗拒之
    程度。
  (三)核被告所為，係犯刑法第三百三十條第一項之攜帶兇器加重
    強盜罪。被告於員警查悉其犯罪事實以前，主動到案向員警
    坦承其上開犯行而表示接受裁判之意，此業據證人乙○○、
    甲○○即延平派出所之承辦員警結證在卷，核與自首之要件
    相符，爰依刑法第六十二條前段規定，減輕其刑。
  (四)本院審酌被告時值青壯，竟不思正當工作換取財物，竟妄想
    以強盜方式不勞而獲，觀念偏差，亟待矯治；又被告持刀強
    盜，稍有不甚，即或可釀致無可挽回之悲劇；兼衡量被告行
    為對被害人邵淑英所造成之法益侵害及被告犯後業表悔悟，
    主動於員警查悉上情以前，到案自首而坦承全部犯行等一切
    情狀，量處如主文所示之刑。
  (五)扣案之黑色牛仔褲1 件、黑色New Balance 休閒鞋1 雙及未
    據扣案之藍色長袖毛衣1 件、銀色安全帽1 頂，雖均屬被告
    所有，且復均為被告作案時所身著之物，然其核屬被告日常
    穿戴所用，而非專供被告犯案之工具，此業據被告敘明在卷
    ，是本院自無從依刑法第三十八條第一項第二款規定，併予
    宣告沒收。至被告所有，供本案犯罪所用之水果刀1 把，既
    已經被告棄置垃圾桶內而已告滅失，為免將來執行困難，爰
    不併予宣告沒收。
據上論斷，應依刑事訴訟法第二百九十九條第一項前段，刑法第
三百三十條第一項、第六十二條前段，判決如主文。
本案經檢察官丙○○到庭執行職務。
中    華    民    國    95    年    3     月    7     日
                  刑事第三庭審判長法  官  王福康
                                  法  官  齊  潔
                                  法  官  王慧惠
以上正本證明與原本無異。
對於本件判決如有不服，應於收受送達後10日內，向本院提出上
訴書狀，上訴於臺灣高等法院，並按他造當事人之人數附具繕本
。
中    華    民    國    95    年    3     月    7     日
                                  書記官  王一芳
附錄論罪法條：
刑法第330條第1項
犯強盜罪而有第 321 條第 1 項各款情形之一者，處 7 年以上
有期徒刑。


司法院資訊處製作；財團法人民間司法改革基金會備份。
